臺灣板橋地方法院民事判決　　　　　　 100年度訴字第1186號
原　　　告　徐若綺
被　　　告　沈水寶
　　　　　　蔡金德
　　　　　　賴樹林
上列當事人間損害賠償等事件，本院於民國100年9月1日言詞辯
論終結，判決如下：
    主  文
原告之訴及假執行之聲請均駁回。
訴訟費用由原告負擔。
    事實及理由
一、程序方面：原告於訴狀送達後，將訴之聲明由「被告應儘速
    退還簽約款徐若綺新臺幣（下同）792,000，並依民法規定
    賠償違約金792,000。」變更為「被告應給付原告1,584,000
    元。」，追加訴之聲明第2項「原告願供擔保，請准予宣告
    假執行。」，並將訴訟標的由民法第184條、第185條、第17
    9條、第249條第3項規定及房地產買賣契約（下稱系爭買賣
    契約）第10條變更為系爭買賣契約第10條，屬變更、追加應
    受判決事項之聲明及變更訴訟標的，核其請求之基礎事實同
    一，且不甚礙被告之防禦及訴訟之終結，依民事訴訟法第25
    5條第1項第2、7款規定，應予准許。
二、原告主張：被告沈水寶、蔡金德、賴樹林三人偽刻穆旺建設
    股份有限公司（下稱穆旺公司）印鑑章、負責人印鑑章，假
    冒公司有所有權和原告簽約房屋買賣收取現金新臺幣（下同
    ）792,000元。民國99年4月10日簽系爭買賣契約，簽約人被
    告蔡金德、賴樹林，簽約地點在被告蔡金德辦公室：新北市
    警察局中和分局偵查隊。原告簽約當場支付2張支票共792,0
    00元，支票被告沈水寶已兌現。第一張支票692,000元，兌
    領人帳號：00000000000000，遠東銀行臺北南門分行000000
    0。第二張支票10萬元，兌領人賴吳秀華，兌領人之帳號：0
    0000000000000。買賣契約地號：三芝鄉○○○○段埔頭坑
    小段0000-0000地號。建號：第一戶：03452號、第二戶：03
    486號、第三戶：03519號、第四戶：03525號及第五戶：035
    45號（下稱系爭房地）。被告蔡金德出售房屋於原告，每坪
    售價6萬元，售給他人確定5.5萬元，蔡金德每坪利潤5,000
    元，5戶共176.54坪x0.5萬=882,700元利潤。原告於99年7月
    4日寄存證信函給被告沈水寶、蔡金德催促請速辦理產權移
    轉過戶，逾期就解除合約。本件沒有解約。原告只認識被告
    蔡金德，不認識被告沈水寶，合約總價、聯絡等事宜是被告
    蔡金德與原告接洽的，應該是被告沈水寶、蔡金德合夥，說
    要賣幾戶，錢是被告賴樹林交給被告沈水寶。系爭買賣契約
    第10條，違約罰則第2項：賣方不履行契約產權過戶移轉，
    即為賣方違約，買方得限期催告履行，逾期仍不履行即得予
    解除契約，賣方應將所收之價款退還外，並應同時賠償已繳
    價款同額之違約罰金。本件賣方係被告蔡金德、沈水寶，契
    約是被告蔡金德、賴樹林訂定，被告沈水寶、蔡金德應賠償
    原告違約金。爰依系爭買賣契約第10條提起本訴等語。併為
    聲明：1.被告應給付原告1,584,000元。2.原告願供擔保，
    請准予宣告假執行。
三、被告賴樹林則以：被告賴樹林係開業之地政士合法職業（蔡
    金德與沈水寶兩人合夥，本人與此二人無共同關係），誠為
    第一次業務上往來。穆旺公司代表人謝亦馨公司之大小章，
    係沈水寶提供，並於99年5月19日取回，一切責任由沈水寶
    負責，（簽收時簽名及按指印以示負責），且簽買賣合約，
    不必用印鑑章，一般便章便可，且被告有核對土地、建物所
    有權狀影本。被告賴樹林代收10萬元，係每戶2萬元，原告
    購買5戶，合計10萬元，係預收契稅款，印花稅、代辦費、
    並非買賣房屋價款，原告不可求償違約金，詳見系爭買賣契
    約第7條。被告賴樹林係從事最初階段之簽約工作，後續須
    由穆旺公司之專任代書辦理過戶事宜，（此時才須印鑑章）
    ，本人共簽合約27戶（內含原告之5戶），每戶2萬元，合計
    54萬元，於99年5月27日全部交予沈水寶（有簽收，簽名並
    按指印），及銀行領出款項之支出明細。買賣第一次價款
    692, 000元，被告係交付沈水寶，並由其兌現等語，資為抗
    辯。併為答辯聲明：原告之訴駁回。
四、被告蔡金德則以：
  (一)原告、被告沈水寶、與本人係朋友關係，然99年約3月間，
    據沈水寶所述向穆旺公司簽約代售坐落於新北市三芝區（改
    制前為臺北縣三芝鄉○○○街51號等80幾戶餘屋，本人當時
    便欲為子女選購此屋，唯原告為仲介業者，本人基於其專業
    ，便請託其至現場代為擇屋後，原告自行向被告沈水寶雇用
    現場售屋小姐登記承購三芝鄉○○街41、51、61、63、69號
    2樓等五戶房屋及車位五位，至當日晚間6點左右，在場被告
    沈水寶，原告、被告賴樹林、售屋小姐及三芝區地方人士多
    人，前往三芝區興隆餐廳餐完畢後便各自相偕離席。簽約
    人員有原告及同事方祥竹、葉００等3人（向被告沈水寶簽
    約，被告代書賴樹林攜帶被告沈水寶私章及穆旺公司代理簽
    約），因原告住板橋區，被告蔡金德同事方祥竹、葉００為
    中和分局偵查隊人員須上班，故被告代書賴樹林相約承購原
    告等3人至中和分局偵查隊，進行簽約手續，當時正逢被告
    蔡金德上班時間，其等3人簽約過程、內容，被告蔡金德未
    查閱過問、簽名、蓋章，及付款金額多少、支票等亦未收領
    ，全程均由被告代書賴樹林辦理。
  (二)代售穆旺公司餘屋，非被告蔡金德接洽及簽約。簽約手續27
    戶，被告代書賴樹德、售屋小姐、被告蔡金德未曾指令其等
    從事任何售屋事宜、及雇用、支薪。原告自行登記購屋非被
    告蔡金德介紹，係其自行向當時在現場王小姐登記訂購。買
    賣契約書連同原告計27份，加蓋之穆旺公司及被告沈水寶私
    章，均非被告蔡金德刻印或指令授意加蓋。簽約內容被告蔡
    金德未查閱、授意，其支付金額、開具支票亦未收領。被告
    蔡金德目前無房屋何來賣屋，當日簽約計有原告、同事方祥
    竹等3人係向被告沈水寶購屋，由被告代書賴樹林攜帶印章
    代表簽約。原告開具支票二紙，一紙為面額10萬元（每戶2
    萬元）係房子過戶手續費及稅金，另乙紙金額多少，被告蔡
    金德不知情，但為被告沈水寶所提領，其一般買賣過程序為
    銀貨兩迄，被告代書賴樹林應負有保管責任，本案與被告蔡
    金德無關等語，資為抗辯。併為答辯聲明：原告之訴駁回。
五、被告沈水寶則以：穆旺公司印章是經過穆旺公司同意，被告
    沈水寶是穆旺公司委託代售房屋的代理人，手續費是代書的
    錢。被告沈水寶有收到原告792,000元的兩張支票，其中692
    ,000元的支票被告賴樹林交給我，另一張10萬元的支票，被
    告賴樹林有兌現，事後把現金10萬元交給我，10萬元包括在
    被告賴樹林交給我的50幾萬元裡面。上開房屋是被告蔡金德
    賣給原告，後來金額無法談好，所以沒有賣，原告沒有要買
    ，被告沈水寶也沒有銷訂單等語，資為抗辯。併為答辯聲明
    ：原告之訴駁回。
六、兩造不爭執之事實（堪信為真）：
  (一)被告沈水寶代理穆旺公司出售三芝米蘭社區餘屋，原告於99
    年4月10日在被告蔡金德上班處中和分局偵查隊簽立系爭買
    賣契約，買受系爭房地。原告當場交付支票號碼AA0000000
    ，金額692, 000元及支票號碼AA0000000，金額10萬元支票
    ，共計兩張予代書即被告賴樹林，被告賴樹林嗣後將692,00
    0元支票交予被告沈水寶持之兌現，另一張10萬元支票亦由
    被告賴樹林兌現後，將現金匯入被告沈水寶帳戶。此有房地
    產買賣契約書、支票2紙、存摺節本、支票及土地及建物謄
    本附卷可稽（見本院卷第6至14頁、第43至45頁、第53至83
    頁）。
  (二)房地產買賣契約書上穆旺公司之大小章印文，係由被告沈水
    寶將穆旺公司之大小章交付被告賴樹林，再由被告賴樹林於
    簽約時持之蓋在房地產買賣契約書上，嗣被告賴樹林於99年
    5月19日將之返還被告沈水寶。此有被告沈水寶簽收文件附
    卷可稽（見本院卷第40至42頁）。
  (三)原告因系爭買賣契約糾紛而對於被告沈水寶、蔡金德、賴樹
    林提出詐欺告訴，業經臺灣板橋地方法院檢察署檢察官為不
    起訴處分在案。此有該署檢察官不起訴處分書及臺灣高等法
    院檢察署處分書附卷可稽（見本院卷第119至121頁、第128
    至130頁、第136至137頁）。
七、原告主張被告蔡金德將系爭房地出售房屋於原告，並由被告
    沈水寶、蔡金德、賴樹林與原告簽立系爭買賣契約，收取現
    金792,000元。嗣未辦理過戶，原告於99年7月4日寄存證信
    函給被告沈水寶、蔡金德催促請速辦理產權移轉過戶，逾期
    就解除合約。本件沒有解約。本件賣方係被告蔡金德、沈水
    寶，契約是被告蔡金德、賴樹林訂定，被告沈水寶、蔡金德
    應賠償原告違約金。爰依系爭買賣契約第10條提起本訴等語
    ，則為被告所否認，並以前開情詞置辯。是本件兩造爭執要
    點為：(一)原告究係向何人購買系爭房地並簽立系爭買賣契約
    ？(二)若原告係向被告沈水寶、蔡金德、賴樹林購買系爭房地
    並簽立系爭買賣契約，則被告等是否違約？(三)原是否向被告
    等限期催告履行？(四)原告是否向被告等合法解除系爭買賣契
    約？(五)原告是否得依系爭買賣契約第10條請求被告等退還已
    收價款792,000元及賠償同額之違約金792,000元？茲就上開
    爭執要點及本院得心證之理由分述如下：
  (一)原告係向穆旺公司購買系爭房地並簽立系爭買賣契約：
  1.按「代理人於代理權限內，以本人名義所為之意思表示，直
    接對本人發生效力。前項規定，於應向本人為意思表示，而
    向其代理人為之者，準用之。」，民法第103條定有明文。
  2.經查依原告提出之房地產買賣契約書1份及支票2紙（見本院
    卷第6至14頁）所示，買方簽約人為原告，賣方則為穆旺公
    司，由被告沈水寶代理穆旺公司簽約，且原告當場交付代書
    即被告賴樹林之支票2紙共計792,000元之價款，亦均由被告
    賴樹林轉交被告沈水寶收受無訛，且此情復為兩造所不爭執
    如上。矧被告沈水寶既以穆旺公司名義與原告為締結系爭買
    賣契約之意思表示及代穆旺公司受意思表示，並表明代理之
    旨（房地產買賣契約書之出賣人或賣方欄均載明：穆旺公司
    ，代理人沈水寶，並有穆旺公司及沈水寶之印文），依法直
    接對本人（即穆旺公司）發生效力，足見本件原告係向穆旺
    公司購買系爭房地並簽立系爭買賣契約。是原告主張被告蔡
    金德將系爭房地出售房屋於原告，並由被告沈水寶、蔡金德
    、賴樹林與原告簽立系爭買賣契約。本件賣方係被告蔡金德
    、沈水寶，契約是被告蔡金德、賴樹林訂定等語，即乏依據
    ，洵無足採。
  (二)查系爭買賣契約第10條，違約罰則第2 項：「賣方如不履行
    契約所定各項義務者，即為賣方違約，買方得限期催告履行
    ，逾期仍不履行即得予解除契約，賣方應將所收之價款退還
    外，並應同時賠償與已繳價款同額之違約罰金。」，承上，
    本件原告既係向穆旺公司購買系爭房地並簽立系爭買賣契約
    ，顯見原告並非向被告沈水寶、蔡金德、賴樹林購買系爭房
    地並簽立系爭買賣契約，被告沈水寶、蔡金德、賴樹林即非
    系爭買賣契約之當事人（賣方）。是被告沈水寶、蔡金德、
    賴樹林等就系爭買賣契約即無任何契約責任可言，遑論就系
    爭買賣契約有何違約？從而，上開爭執要點(三)原是否向被告
    等限期催告履行？(四)原告是否向被告等合法解除系爭買賣契
    約？(五)原告是否得依系爭買賣契約第10條請求被告等退還已
    收價款792,000元及賠償同額之違約金792,000元？即無庸再
    予審酌。至於被告沈水寶因此收受原告所交付之買賣價款79
    2,000元部分，依上開原告提出之房地產買賣契約書1份及支
    票2紙（見本院卷第6至14頁）所示，被告沈水寶應係代理穆
    旺公司收受該買賣價款792,000元，原告自不得依系爭買賣
    契約第10條對於被告沈水寶訴請返還該買賣價款792,000元
    。更退一步言之，縱認被告沈水寶係為自己收受該買賣價款
    792,000元，亦因被告沈水寶並非系爭買賣契約之當事人（
    賣方），原告亦不得依系爭買賣契約第10條對於被告沈水寶
    訴請返還該買賣價款792,000元。
  (三)基上，原告係向穆旺公司購買系爭房地並簽立系爭買賣契約
    ，顯見原告並非向被告沈水寶、蔡金德、賴樹林購買系爭房
    地並簽立系爭買賣契約，被告沈水寶、蔡金德、賴樹林即非
    系爭買賣契約之當事人（賣方），被告沈水寶、蔡金德、賴
    樹林等就系爭買賣契約即無任何契約責任可言，遑論就系爭
    買賣契約有何違約？原告亦不得依系爭買賣契約第10條對於
    被告沈水寶訴請返還該買賣價款792,000元。
八、從而，原告依系爭買賣契約第10條約定，請求被告給付如訴
    之聲明所示，為無理由，應予駁回。原告之訴既經駁回，其
    假執行之聲請即失所附麗，應併予駁回。
九、本件事證已臻明確，兩造其餘攻擊、防禦方法及舉證，經本
    院審酌後，認對於判決結果均無影響，爰不一一論述，併此
    指明。
十、據上論結，本件原告之訴為無理由，依民事訴訟法第78條判
    決如主文。
中    華    民    國    100   年    9     月    22    日
                  民事第二庭    法  官  楊千儀
以上正本係照原本作成。
如對本判決上訴，須於判決送達後20日內向本院提出上訴狀（需
按他造人數附繕本，勿逕送上級法院）。如委任律師提起上訴者
，應一併繳納上訴審裁判費。
中    華    民    國    100   年    9     月    22    日
                                書記官  劉鴻傑